臺灣臺北地方法院刑事判決　　　　　　　　　　　　九十三年度易字第一二五０號
　　公　訴　人　臺灣臺北地方法院檢察署檢察官
　　被　　　告　甲○○
右列被告因妨害婚姻案件，經檢察官提起公訴（九十三年度偵字第一二七四六號），
本院判決如左：
    主  文
甲○○連續與有配偶之人相姦，處有期徒刑肆月，如易科罰金，以參佰元折算壹日。
    事  實
一、甲○○與丙○○為安泰人壽保險股份有限公司之同事，其明知丙○○為有配偶之
    人，竟基於與丙○○相姦之概括犯意，自民國八十六年十二月間某日起，至九十
    二年六月前之某日止，在甲○○位於臺北縣中和市○○路三六九巷十三之三號之
    並於八十八年一月二日產下丙○○之子。嗣於九十三年三月十一日，丙○○之妻
    丁○○接獲本院家事法庭所寄發之起訴狀繕本，內容乃甲○○訴請丙○○認領劉
    ＯＯ（真實姓名詳卷）為其子，向丙○○質問後，始知悉上情。
二、案經丁○○訴由臺北縣政府警察局新店分局報請臺灣臺北地方法院檢察署檢察官
    偵查起訴。
    理  由
一、訊據被告甲○○固不否認於上開期間有與丙○○多次相姦，並產下與丙○○之子
    等事實，惟矢口否認有何右揭犯行，辯稱：伊早於九十一年九月二十一日即至丙○○之住處，告知告訴人丁○○伊和其夫丙○○已育有一子之事，本件應已逾越
    告訴期間，且伊是於八十七年懷孕後才知道丙○○為有配偶之人云云（參見九十
    三年十二月二日審判筆錄第三頁），惟查：
  (一)被告確有與證人丙○○相姦，並生下一子之事實，業經其自承不諱，且經證人丙○○到庭證述甚詳，並有柯滄銘婦產科診斷證明書一紙附卷為憑（參見偵查卷第
    四一頁反面），此部分事實，應無疑義。
  (二)被告雖辯稱：九十一年九月二十一日就已告知丁○○云云，並經證人楊慶國、丁○○、楊瑜到庭證述屬實，然參諸證人丙○○所結證陳稱：九十一年九月二十一
    日，被告至我住處，當時在場者尚有我母親、我妹妹乙○及其先生、我弟弟及其
    驗完後我才承認等語（參見上開審判筆錄第六至七頁），核與丙○○之妹即證人
    楊瑜所證稱：被告有到過我大嫂住處，有無提及和我哥生小孩之事我不記得，但
    我哥很生氣，當場並沒有承認有與被告發生性行為並生有一子，直到ＤＮＡ比對
    後才知道有這件事情等語（參見上開筆錄第十二至十三頁），及證人丁○○所證
    稱：被告在某一年之中秋節，曾到我家向我講說他和丙○○有性關係之事情，但
    我當時詢問丙○○，丙○○在我公公靈前發誓，說他跟被告是清白的，我及全家
    人都相信他，直到我收到民事起訴狀時，丙○○才承認等語（參見上開筆錄第十
    六頁），均屬相符，而堪以採信，顯見告訴人並未當場即確知被告有與其夫丙○○為本件之相姦犯行；而刑事訴訟法第二百三十七條第一項固規定告訴乃論之罪
    ，其告訴應自得為告訴之人知悉犯人之時起，於六個月內為之。然此所謂之「知
    悉犯人」係指得為告訴人之人確知犯人之犯罪行為而言，以其主觀為標準，且其
    知悉必須達於確信之程度，故若事涉曖昧，雖有懷疑未得實證，因而遲疑未告，
    其告訴期間並不進行；此有最高法院七十年度臺上字第六五九Ｏ號判例要旨可資
    參照，是縱被告上開所辯，確屬真實，然告訴人丁○○既因其配偶丙○○否認與
    被告通姦之事實，致使告訴人對被告所言真實與否，尚有疑義，揆諸前開判例要
    旨及說明，本件之告訴期間即不應自九十一年九月二十一日起算甚明。而本件無
    論係依告訴人證述其主觀上確信被告有此相姦犯行之時間為九十三年三月間接獲
    民事起訴狀時，或依據證人丙○○所證稱係自ＤＮＡ驗完後才承認有相姦之事等
    語（檢驗時間為九十三年一月二十九日，參見偵查卷第四一頁反面診斷證明書）
    ，告訴人既係於九十三年四月十三日對被告提起相姦罪之告訴，此有刑事告訴狀
    一份附卷為憑（參見同上偵查卷第十八至十九頁），則本件之告訴，應尚未逾越
    告訴期間，至為灼然，是被告此部分所辯，委不足採。
  (三)又被告雖辯稱：伊係懷孕後才知道丙○○有配偶云云，然此核與證人丙○○所證
    稱：一開始在公司被告就知道我是有配偶之人等語，即有不符。而被告其後辯稱
    ：我進公司時相信丙○○有配偶，但他說他已經離婚，八十六就年我開始跟丙○○發生性關係的那段期間，我得悉丙○○之前有跟另一位女同事交往，我問他，
    他說已經離婚云云（參見本院審判筆錄第十九頁），亦與證人丙○○證稱：我從
    來沒有跟被告說過我已經離婚等語相左，且參諸被告與丙○○係一起工作多年之
    同事，並非偶然認識之友人，衡情於發生相姦行為前，應已與雙方甚為熟稔，其
    對丙○○之婚姻狀況，理當知之甚詳，被告前揭所辯，顯然與常理不符，而難以
    採信。
    綜上所述，本件事證明確，被告妨害婚姻及家庭之犯行，足堪認定，應依法論科
    。
二、核被告所為，係犯刑法第二百三十九條後段之相姦罪。被告前後多次犯行，時間
    緊接，觸犯構成要件相同之罪名，顯係基於概括犯意為之，應依連續犯規定論以
    一罪，並依法各加重其刑。爰審酌被告前無犯罪前科之素行，有臺灣高等法院被
    告全國前案紀錄表可參、犯罪動機、目的係因與丙○○交往後，發生感情所致、
    犯罪手段、造成告訴人婚姻上之傷害、犯後否認犯行，且未彌補告訴人損害之態
    度等一切情狀，量處如主文所示之刑，並諭知易科罰金之折算標準。
據上論斷，應依刑事訴訟法第二百九十九條第一項前段、刑法第五十六條、第二百三
十九條、第四十一條第一項前段、罰金罰鍰提高標準條例第二條，判決如主文。
本案經檢察官張智堯到庭執行職務。
中      華      民      國      九十三      年    十二    月    十七    日
                             臺灣臺北地方法院刑事第十三庭
                                    審判長法  官 朱瑞娟
                                          法  官 鍾素鳳
                                          法  官 吳佳薇
右正本證明與原本無異。
如不服本判決，應於判決送達後十日內向本院提出上訴狀（應抄附繕本）。告訴人或
被害人如對於本判決不服者，應具備理由請求檢察官上訴，其上訴期間之計算係以檢
察官收受判決正本之日期為準。
中　　　華　　　民　　　國　　九十三　　年　　 十二 　　月　　 二十 　　日
                                          書記官 潘文賢
附錄本案論罪科刑法條全文：
刑法第二百三十九條
有配偶而與人通姦者，處一年以下有期徒刑。其相姦者亦同。
